【裁判字號】    92,上易,544
【裁判日期】    920813
【裁判案由】    竊盜
【裁判全文】
臺灣高等法院臺南分院刑事判決        九十二年度上易字第五四四號  Ａ
      上  訴  人
      即  被  告  甲  ○  ○
      選任辯護人  吳  春  生
右上訴人因竊盜案件，不服臺灣臺南地方法院九十二年度易字第一二六號中華民國九
十二年四月三十日第一審判決（起訴案號：臺灣臺南地方法院檢察署九十一年度偵字
第八五六八號），提起上訴，本院判決如左：
      主      文
上訴駁回。
      事      實
一、甲○○於民國（下同）九十一年四月十日下午一時零四分許，以看酒粕（欲購買
    ）之名義登記後，駕駛車牌號碼Ａ七─五七九九號自小客車進入位於臺南縣官田
    鄉○○村○○路○段三三五號臺灣菸酒股份有限公司丙○○○（下稱丙○○○）
    內，竟意圖為自己不法之所有，趁酒廠內員工午休無人看管之際，在該酒廠第一
    班三次放冷處竊取麴粉一包（價值新台幣三千元），得手後將之放置於前開自小
    客車內，於同日一時十二分許駕車離去，嗣經廠內員工乙○○等人發覺，始透過
    廠內政風室報警查獲。
二、案經丙○○○訴由台南縣警察局麻豆分局報告臺灣台南地方法院檢察署檢察官偵
    查起訴。
      理      由
一、訊據上訴人即被告甲○○固坦承於九十一年四月十日分別於早上十一點多及同日
    下午一點零四分許，駕駛上開自小客車進入丙○○○，並於第一次進入丙○○○
    時曾向該廠員工索取麴粉一包被拒之事實，惟矢口否認有何竊盜犯行，辯稱：伊
    於當日第二次駕車進入丙○○○係因證人吳明選告訴伊粉屑滯銷，要伊帶一包樣
    品，幫伊促銷，才於丙○○○內取走一包粉屑，伊當日取走之物確為粉屑而非麴
    粉，且該包粉屑確為丙○○○之粉屑，伊絕無竊取麴粉之行為云云。經查：
  (一)被告於案發當日上午十一點多第一次駕車進入丙○○○要求該廠員工贈送麴粉一
    包，並逕自將麴粉一包放置於手推車上，惟遭該廠員工拒絕而不遂，旋該廠員工
    乙○○、李輝豐於同日下午一時三十分許午休後，即發現該廠第一班三次放冷處
    失竊麴粉一包等情，業據證人即丙○○○員工黃進生、乙○○、李輝豐證述甚詳
    （詳偵查卷第七頁反面、第八頁；原審卷第二二頁、第四五頁、第四六頁），並
    據告訴代理人李滄彬於原審調查時指訴明確，被告復自承確於第一次駕車進入丙○○○時曾向該廠員工索取麴粉一包被拒之事實，而證人黃進生、乙○○、李輝
    豐均係現場製酒員工，而麴粉又屬該廠製酒之重要原料並堆置於製酒現場，衡情
    其等當無誤算而錯認麴粉遺失之理，另其等雖係告訴人丙○○○之員工，惟業經
    具結在案，衡諸常情，其等當亦無因一包價值僅新台幣三千元之麴粉，而在麴粉
    未失竊之情狀，甘冒刑法偽證刑責而一再指訴於案發當日確有遺失麴粉一包之理
    。從而，證人黃進生、乙○○、李輝豐前開供述應堪採憑。
  (二)被告於九十一年四月十日下午一時零四分許，以看酒粕（欲購買）之名義登記後
    ，駕駛車牌號碼Ａ七─五七九九號自小客車進入丙○○○，隨即於同日一時十二
    分許駕車載送一包粉屑離去乙情為被告所自承，並據證人即承包酒粕處理之勇瀚
    企業有限公司（下稱勇瀚公司）員工吳東儒於九十二年二月六日原審調查時到庭
    證稱：「（當天被告去找過你幾次？）兩次。第一次是下午一點多跟我借機車，
    第二次騎機車回來還我，被告還我機車時，車上有一袋東西，我問他那是什麼，
    他說是粉末，我問他為何要載，他說是我父親交代他拿的。」等語（詳原審卷第
    二三頁），並有丙○○○訪客及車輛進出登記表在卷（詳偵查卷第四十頁）可稽
    ，足見被告確於第二次駕車進入丙○○○後載運一包物品出廠。又據證人即勇瀚
    公司負責過磅之員工許月娥證稱：被告於案發當日曾拿一包以飼料袋裝盛自陳為
    粉屑之東西請伊過磅，重約十公斤，然當時伊未親自察看該包東西是否確為粉屑
    等語（詳警卷第三六頁、第三七頁；原審卷第四四頁、第四五頁）；證人即丙○○○案發時值勤之警衛丁○○於九十二年二月六日原審調查時到庭證稱：被告第
    二次駕車出廠區時，伊有大概看一下被告車子的後行李箱，檢查他的車子，然被
    告未主動打開車子後行李箱，亦未提出提運存根聯檢查，且未主動向伊說明有載
    運東西出廠區等語（詳原審卷第二十頁、第二一頁）。證人丁○○於本院上訴審
    時亦證稱「（問：你在丙○○○擔任警衛？）答：是的。（問：平常你擔任警衛
    車輛出入有無檢查？）答：如有載屬於我們公司的東西、物品都會有物品出廠證
    ，如廠商載物品的話我們都會看車子檢查，我們沒有實際上檢查透徹只是形式看
    一下而已。（問：甲○○於民國九十一年四月十日下午一時零四分許，駕駛車牌
    號碼Ａ七─五七九九號自小客車進入司丙○○○內，你有無檢查？）答：甲○○
    所開的車子是本田的休旅車並無後車廂，車窗有貼深色的隔熱紙，所以我在車外
    往車內查看並無有看到車內有一包東西。（問：當時甲○○有無向你說他車上載
    有一包東西？）答：因為我和甲○○有熟識所以跟他閒聊幾句看一下車內裡面也
    看不到什麼東西就放行了，甲○○並無跟我講他車上有載一包東西」等語（見本
    院上訴審九十二年七月十四日訊問筆錄），則依上開證人之證述，由被告第二次
    載運出廠之該包東西，係在無任何人打開包裝察看檢查之情形下自丙○○○運出
    無誤。
  (三)該包被告第二次駕車進入丙○○○載送出廠之物品，被告一再供稱係丙○○○製
    酒所產生之粉屑，且其離開後一接到電話通知，隨即將該包粉屑載回，且其是第
    一次載粉屑出廠區，家中亦無粉屑可供調換，其亦不知廠區外業者有何人擁有該
    類粉屑云云。惟查該包被告所送回之粉屑經送檢驗後，認外觀上雖有些類似丙○○○之粉屑，但其中摻雜有大量穀物外殼，經比對與該廠所產出粉屑其粗、中、
    細比例差異甚大，故應非丙○○○所有，有丙○○○於九十一年十二月十日隆酒
    政字第三四九三號函附之試驗報告書一份及照片七幀在卷（詳偵查卷第五十頁、
    第五一頁；警卷第二五頁、第二六頁）可稽。經原審再送請經濟部標準檢驗局臺
    南分局檢驗後，認送鑑定之粉屑三包（按即被告送回之粉屑及丙○○○保留案發
    當日之小麥、高梁粉屑各一包），樣品顏色、顆粒大小明顯差異，經依中國國家
    標準ＣＮＳ─二七七０─五Ｎ四０二四─五飼料粗蛋白質檢驗法檢驗結果，證物
    一（重量一五．五公斤）即被告送回之粉屑粗蛋白質含量為百分之七．九，明顯
    低於丙○○○另二包粉屑之百分之一九．四及百分之一四．八，有該分局九十二
    年三月二十四日經標商南三字0000000000０號函及台南縣警察局麻豆
    分局九十二年四月七日麻警刑字第０九二０００四一八六號函附之照片十幀附卷
    （詳原審卷第六三頁、第六四頁、第五五頁至第六十頁）可參。足證被告於案發
    當日所送回之粉屑確非丙○○○之粉屑無訛。並有丙○○○九十二年七月二十四
    日隆酒政字第０九二０００二三九二號函附卷足稽。
  (四)雖證人即勇瀚公司之股東兼員工吳明選於九十二年二月六日原審調查時到庭附和
    被告辯詞供稱：「（當天有無叫被告拿粉屑去賣？）當天他說要幫我介紹客戶買
    粉屑，我就請他去酒廠拿一包樣品，當天上午十一點多被告進入酒廠時，我坐在
    他車上一起進去．．．後來我搭他車一起回他家，我問被告有沒有人要買粉屑，
    被告說要幫我介紹，我請他進入工廠『向吳東儒拿一包樣品』，被告第二次進入
    工廠時，我沒有進去．．．。」等語（詳原審卷第二四頁）；其復曾於警訊時供
    稱：案發當日係伊請被告直接到酒廠內『找伊太太許月娥或兒子吳東儒索取粉屑
    』等語（詳警卷第三四頁正面），惟觀之前揭證人吳東儒、許月娥之證詞，及其
    二人於警訊及原審之供述，其二人顯係在被告自行在廠區內拿取被告「自陳」之
    粉屑後，始於被告告知下知悉所裝盛之物為粉屑一情，另徵之證人吳東儒於警訊
    時供稱：被告向伊借機車時沒說什麼，約過五至十分鐘後，騎乘機車來還，機車
    上有載一包東西，被告向伊表示那包東西是粉屑等語即明（詳警卷第三一頁反面
    ），核與證人吳明選所述情節有異，則證人吳明選前開供述得否為有利於被告之
    認定，已非無疑。再參以被告於九十一年九月五日偵訊時供陳：第二次下午一點
    多伊又進入丙○○○「交代事情」，因上午交代不清楚，進入酒廠後隨即找員工
    吳東儒交代事情，交代完後即在粉屑區拿一包粉屑放在車上離去等語（詳偵查卷
    第七頁正面），此所謂「交代事情」一節非但為證人吳東儒所否認（詳偵查卷第
    三二頁正面），亦與證人吳明選前開證述情節不符，益徵被告辯稱伊於當日第二
    次駕車進入丙○○○係因證人吳明選告訴伊粉屑滯銷，要伊帶一包樣品，幫伊促
    銷，才於丙○○○內取走一包粉屑乙情，本院認不可採信。
  (五)綜上所述，綜觀被告確於案發當日上午十一點多第一次進入丙○○○要求該廠員
    工贈送麴粉一包，惟遭該廠員工拒絕而不遂，旋該廠員工於同日下午一時三十分
    許午休後，即發現失竊麴粉一包，被告復於第二次進廠後載運一包未經任何人查
    驗之物品出廠，而該包被告離開後一接到電話通知，隨即載回未經調換之粉屑又
    確非丙○○○所有，被告於載運該「自陳」粉屑之物出廠區時復未提出提運存根
    聯以供檢查，且未主動向警衛說明載運物品出廠等客觀情狀，又被告辯稱伊於當
    日第二次駕車進入丙○○○係因證人吳明選告訴伊粉屑滯銷，要伊帶一包樣品，
    幫伊促銷，才於丙○○○內取走一包粉屑乙情復不可採憑。足見，本件確係被告
    於索取麴粉不遂後，【遂於前揭時地趁酒廠內員工午休無人看管之際】，在該酒
    廠第一班三次放冷處竊取麴粉一包無誤。是被告前揭所辯，顯係事後卸責之詞，
    不足採信，本件事證明確，被告犯行堪以認定。雖被告於九十二年四月十七日原
    審審理時提出粉屑一包請求以該包粉屑為樣品，鑑定其於案發當日送回之粉屑確
    為丙○○○之粉屑，並請求至現場履勘，惟質之被告則供陳該包粉屑係九十二年
    四月初由不能透露姓名之人所交付等語（詳原審卷第九四頁），顯難認定係案發
    當日丙○○○之粉屑，自無再行送請鑑定之價值及必要；再者，本件事證已甚明
    確，被告復未能釋明有何履勘現場之必要，故而被告此一履勘現場之請求，亦無
    必要，附此敘明。
二、核被告甲○○所為，係犯刑法第三百二十條第一項之竊盜罪。原審適用刑法第三
    百二十條第一項、第四十一條第一項前段，罰金罰鍰提高標準條例第一條前段、
    第二條之規定，並參酌被告犯罪之動機、目的、手段、竊取財物之價值、犯罪所
    生危害、犯罪後矢口否認犯行飾詞圖卸及其犯罪後之態度等一切情狀，量處有期
    徒刑參月，併諭知易科罰金之折算標準，以資懲儆。又以扣案被告竊取及送回之
    粉屑樣品各一包，並非被告犯本件竊盜罪所用或供預備犯罪之物；扣案丙○○○
    之粉屑樣品二包亦非被告所有供犯本件竊盜罪所用或供預備犯罪之物，均不予宣
    告沒收等情。本院經核其認事用法，均無不當，量刑亦稱妥適。被告上訴意旨，
    猶執前詞，否認犯罪，為無理由，應予駁回。
據上論斷，應依刑事訴訟法第三百六十八條，判決如主文。
本案經檢察官李傳來到庭執行職務。
中    華    民    國      九十二      年      八      月      十三      日
                                  臺灣高等法院臺南分院刑事第五庭
                                      審判長法官  顏    基    典
                                            法官  戴    勝    利
                                            法官  沈    揚    仁
右正本證明與原本無異。
不得上訴。
                                      法院書記官  呂    嘉    文
中    華    民    國      九十二      年      八      月      十四      日
附錄本判決論罪科刑法條：
中華民國刑法第三百二十條第一項：
意圖為自己或第三人不法之所有，而竊取他人之動產者，為竊盜罪，處五年以下有期
徒刑、拘役或五百元以下罰金。


司法院資訊處製作；財團法人民間司法改革基金會備份。
